臺灣嘉義地方法院交通事件裁定　　　　　　　　　 九十三年度交聲字第一八七號
　　原處分機關　交通部公路總局嘉義區監理所嘉義市監理站
　　受 處分 人
　　即 異議 人　甲○○
右列異議人因違反道路交通管理處罰條例案件，對於原處分機關於九十三年九月六日
所為之處分（原處分案號：嘉監裁字第裁七○─Ｌ00000000號裁決書），聲
明異議，本院裁定如左：
    主  文
異議駁回。
    理  由
一、聲明異議意旨略為：異議人即受處分人（下稱異議人）甲○○於民國（下同）九
    十一年四月十九日晚間七時四十分許，騎乘向位於嘉義市○○路七一七號「一流
    機車店」（負責人黃志鵬）所租用之車牌號碼Ｑ二五—七一一號輕機車，行經嘉
    義市○○路與新民路交叉口時，經警認為該機車駕駛人有「機車未依規定二段式
    左轉；上述違規經警鳴笛示警，拒絕停車接受稽查而逃逸」之違規，由警方於九
    十一年四月二十一日，以嘉市警交字第Ｌ00000000號違規通知單，對於
    機車所有人即「一流機車店」逕行舉發前揭違規；嗣「一流機車店」負責人黃志
    鵬於應到案期限內之九十一年五月二日，向原處分機關即交通部公路局嘉義區監
    理所嘉義市監理站（下稱原處分機關，本件係嘉義區監理所機關組織變革後由嘉
    義市監理站承受之權限業務）陳述前揭機車當時係由異議人租用，原處分機關乃
    於九十三年九月六日，認異議人有前揭違規，按道路交通管理處罰條例第四十八
    條第一項第二款、第六十條第一項及第八十五條第二項規定，以嘉監裁字第裁七
    ○─Ｌ00000000號裁決書裁處異議人罰鍰新臺幣（下同）三千六百元，
    並計違規點數二點之處分；惟異議人當時雖租用前揭機車，但無前揭所指違規情
    事，故本件裁罰應予以撤銷云云。
二、(1)按處理違反道路交通管理事件，有關文書送達之程序，依行政程序法之規定；
    九十一年九月一日修正法規名稱施行前之違反道路交通管理事件統一裁罰標準及
    處理細則（現名為違反道路交通管理事件統一裁罰基準及處理細則）第五條立有
    規定。再按送達於住居所、事務所、營業所或機關所在地不獲會晤應受送達人者
    ，得將文書付與有辨別事理能力之同居人、受僱人或願代為收受而居住於同一住
    宅之主人；前條所定送達處所之接收郵件人員，視為前項之同居人或受僱人；行
    政程序法第七十二條第一項及第二項亦有規定。(2)查本件異議人甲○○於九十三
    年九月上旬間之住所地址為嘉義縣中埔鄉○○路○段七三二巷五五弄二八號，而
    該戶戶長李祥自八十七年一月間起亦設籍居住該處，且前開嘉監裁字第裁七○─
    Ｌ00000000號裁決書係於九十三年九月七日送達至異議人之上開住處，
    由異議人之同居人李祥簽收，另李祥現年七十餘歲，依其能簽收前開裁決書郵件
    觀之，當係有辨別事理能力之人等情，有法務部戶役政連結作業系統查詢單一紙
    、異議人九十三年十二月十三日陳述函件一份附卷足憑（見本院卷第三頁、第二
    十頁），及掛號郵件收件回執影本一紙附於原處分機關聲明異議案件卷宗內可稽
    ，揆諸前開所引條文規定，異議人之有辨別事理能力之同居人李祥業於九十三年
    九月七日，在上開住處收受前開裁決書之時起，前開裁決書即已發生合法送達於
    異議人之效力，可堪採認。
三、(1)又按受處分人不服道路交通管理處罰條例第八條主管機關所為之處罰，得於接
    到裁決書之翌日起二十日內，向管轄地方法院聲明異議，道路交通管理處罰條例
    第八十七條第一項定有明文。復按依道路交通管理處罰條例第八十七條規定向管
    轄法院聲明異議之期間，自裁決送達之翌日起算，並得依法扣除在途期間及聲請
    回復原狀。繼按聲明異議，應以司法狀紙，敘述異議之理由，提出於原處分機關
    為之；道路交通案件處理辦法第十二條及第十三條前段分別著有規定。另按道路
    交通案件處理辦法第十二條規定交通案件聲明異議之在途期間扣除，依下列規定
    辦理：一、居住於臺灣地區者：(一)當事人非居住於處罰機關所在之鄉、鎮、市（
    包括縣轄市、省轄市及院轄市），但居住於受理聲明異議案件法院之管轄區域者
    ，依本標準第二條第一款中之「地方法院在途期間」欄所載日數，扣除在途期間
    。復按嘉義縣與台灣嘉義地方法院之「在途期間」為「二日」，法院訴訟當事人
    在途期間標準第四條第一款第一目、第二條第一款定有明文。(2)本件前開裁決書
    既已於九十三年九月七日合法送達於異議人，詳見前述，則異議人遲至同年十月
    十二日始向原處分機關聲明異議（具狀日期為九十三年十月七日），有該異議狀
    及其上之收文章一枚附於原處分機關聲明異議案件卷宗內可憑，依法扣除在途期
    間二日後，仍顯已逾二十日之異議期間，其異議不適法，應予駁回。
三、綜上所述，本件異議人對於前開裁決書之異議權業已喪失，應予駁回，爰依道路
    交通案件處理辦法第十八條第一項，裁定如主文。至於本件異議人雖曾於九十三
    年七月二十六日，對原處分機關九十三年七月十三日嘉監裁字第裁七○─Ｌ00
    000000號裁決書提出申訴，惟原處分機關業以九十三年八月三日九十三年
    嘉監裁字第○八四六九號函將該裁決處分廢止，有該函件附於原處分機關聲明異
    議案件卷宗內可佐，則本件異議人仍須依法定期限對本件九十三年九月六日嘉監
    裁字第裁七○─Ｌ00000000號裁決書聲明異議，方屬適法，附為說明。
中      華      民      國    九十三     年     十二    月    二十四    日
                                  臺灣嘉義地方法院交通法庭
                                      法  官   盧  鳳  田
右正本證明與原本無異。
如不服本裁定，應於裁定送達後五日內向本院提出抗告狀（應附繕本）。
中      華      民      國    九十三     年     十二    月    二十四    日
                                      書記官   林  秀 惠
